臺灣雲林地方法院刑事判決
109年度交簡上字第24號
上  訴  人  臺灣雲林地方檢察署檢察官
被      告  紅明德


上列上訴人因被告過失傷害案件，不服本院中華民國109年6月19
日109年度虎交簡字第243號第一審簡易判決（聲請簡易判決處刑
書案號：109年度調偵字第150號），提起上訴，本院管轄之第二
審合議庭適用通常程序，自為第一審判決如下：
    主  文
原判決撤銷。
本件免訴。
    理  由
一、公訴意旨略以：被告紅明德知悉飲酒後，將會造成對外感知
    與應變能力下降，若進而駕駛動力交通工具，更會使得道路
    使用者之生命、身體、財產蒙受極高危害之風險，其於民國
    108年8月2日上午9時30分至45分許，在雲林縣二崙鄉大庄村
    某處，飲用含酒精成分之「維士比」藥酒若干後，仍駕駛車
    牌號碼0000-00號自用小貨車（下稱A車）離開上開飲酒處，
    而行駛於道路（聲請簡易判決處刑書漏載前揭內容，此涉嫌
    酒駕之公共危險部分，業經檢察官以108年度偵字第5086號
    聲請簡易判決處刑，本院於108年9月30日以108年度虎交簡
    字第277號判決有期徒刑4月，於108年10月21日確定）。嗣
    於同日上午9時50分許，被告駕駛A車沿二崙鄉文化路227巷1
    2號旁產業道路由西往東方向行駛，行駛至該產業道路與文
    化路227巷交岔路口，本應注意「閃光紅燈」表示「停車再開
    」，車輛應減速接近，先停止於交岔路口前，讓幹線道車優先
    通行後認為安全時，方得續行，且汽車行至交岔路口，其行進或轉
    彎，應遵守燈光號誌指示，而依當時天氣晴，日間自然光線
    ，柏油路面乾燥無缺陷、無障礙物，並無不能注意情事，竟
    疏未注意而貿然前行，適有告訴人鍾香騎乘車牌號碼000-00
    00號普通重型機車（下稱B機車），沿文化路227巷由北往南
    方向騎乘，被告見告訴人駛至因此避煞不及發生擦撞（指告
    訴人之B機車右前側與被告之A車左側車門發生碰撞），致告
    訴人人車倒地，受有創傷性硬腦膜下出血、創傷性蜘蛛網膜
    下出血、左側橈骨閉鎖性骨折、右側股骨開放性骨折等傷害
    等語，公訴人並到庭主張，告訴人經過治療後，仍遺留右下
    肢短約4公分（即長短腳）之重傷害，因認被告涉犯刑法第2
    84條後段之過失致重傷害罪嫌。
二、按案件曾經判決確定者，應諭知免訴之判決，刑事訴訟法第
    302條第1款定有明文。又刑事訴訟法第302條第1款所定一事
    不再理原則，關於實質上一罪或裁判上一罪，均有其適用；
    蓋法律上一罪之案件，無論其為實質上一罪（接續犯、繼續
    犯、集合犯、結合犯、吸收犯、加重結果犯）或裁判上一罪
    （想像競合犯及刑法修正前之牽連犯、連續犯），在訴訟上
    均屬單一性案件，其刑罰權既僅一個，自不能分割為數個訴
    訟客體；而單一案件之一部犯罪事實曾經有罪判決確定者，
    其既判力自及於全部，其餘犯罪事實不受雙重追訴處罰，否
    則應受免訴之判決（最高法院60年台非字第77號判決、97年
    度台非字第211號判決意旨參照）。
三、經查：
  ㈠上開犯罪事實所載過失傷害部分，業據被告於警詢、偵查中
    、本院準備程序及審理時坦承不諱，核與證人即告訴人鍾香
    於警詢、偵訊時證述之被害情節大致相符（警卷第19至22頁
    ；偵卷第9至10頁、第13頁），並有道路交通事故現場圖、
    道路交通事故調查表㈠、㈡（警卷第23至27頁）、告訴人之彰
    化基督教醫療財團法人雲林基督教醫院（下稱彰基雲林分院
    ）108年8月2日診斷證明書（診斷：創傷性硬腦膜下出血、
    創傷性蜘蛛膜網下出血、左側橈骨閉鎖性骨折、右側股骨開
    放性骨折）（警卷第29頁）、被告之雲林縣警察局西螺分局
    油車派出所道路交通事故肇事人自首情形紀錄表、雲林縣警
    察局舉發違反道路交通管理事件通知單、雲林縣警察局西螺
    分局油車（所、隊）酒後駕車當事人酒精測定紀錄表（警卷
    第49至53頁）、雲林縣警察局取締「酒後駕車」公共危險案
    件檢測及觀察紀錄表（警卷第57頁）、財團法人工業技術研
    究院之呼氣酒精測試器檢定合格證書（警卷第67頁）、證號
    查詢汽車駕駛人資料、證號查詢機車駕駛人資料（警卷第59
    、63頁）、A車、B機車之車輛詳細資料報表（警卷第61、65
    頁）、交通部公路總局嘉義區監理所109年5月22日嘉監鑑字
    第1090029444號函暨鑑定意見書（鑑定結果：①被告飲用酒
    類逾法定標準值駕駛自用小貨車，行經閃光紅燈號誌交岔路
    口，支線道車未暫停讓幹線道車先行，為肇事主因。②告訴
    人駕駛普通重型機車，行經閃光黃燈號誌交岔路口，未減速
    接近，注意安全，小心通過，為肇事次因）（調偵卷第9至1
    0頁反面）、交通部公路總局車輛行車事故鑑定覆議會（覆
    議字第0000000號）覆議意見書（鑑定結果同前鑑定意見書
    ）（本院簡上卷第135至136頁）、雲林縣警察局西螺分局11
    0年4月6日雲警螺偵字第1100003387號函職務報告、警方行
    車紀錄器畫面翻拍截圖（本院簡上卷第125至129頁）、本院
    110年度簡字第34號民事簡易判決書列印本（本院簡上卷第1
    47至152頁）、現場暨車損照片（警卷第31至47頁）在卷可
    稽，足認被告之自白核與事實相符，可以採信。
  ㈡關於告訴人所受傷害（即「長短腳」部分），是否已達重傷
    害之程度：
　⒈檢察官依據告訴人於本院審理時所提出之彰基雲林分院110年
    7月21日診斷證明書（記載：目前右下肢比左下肢短約4公分
    建議使用鞋墊治療，術後患者需人照顧併休養6個月，術後
    患者不可從事工作1年，並以助行器或是輪椅助行12個月等
    語）（本院簡上卷第191頁），主張就告訴人遺留「長短腳
    」之傷勢部分，涉犯過失致重傷害罪等語（本院簡上卷第17
    4頁）。
　⒉按稱重傷者，謂下列傷害：①毀敗或嚴重減損一目或二目之視
    能。②毀敗或嚴重減損一耳或二耳之聽能。③毀敗或嚴重減損
    語能、味能或嗅能。④毀敗或嚴重減損一肢以上之機能。⑤毀
    敗或嚴重減損生殖之機能。⑥其他於身體或健康，有重大不
    治或難治之傷害，刑法第10條第4項定有明文。
　⒊查本件車禍後，告訴人於案發當日（108年8月2日）上午10時
    17分，即經救護人員送至彰基雲林分院急診，經診斷受有創
    傷性硬腦膜下出血、創傷性蜘蛛網膜下出血、左側橈骨閉鎖
    性骨折、右側股骨開放性骨折等傷害（參前揭108年8月2日
    診斷證明書），在該院住院期間（108年8至2日至23日）接
    受「右側下肢骨骼牽引治療」、「開放性復位及骨內鋼板鋼
    釘固定手術」、「開放性復位及骨內骨髓釘固定手術」後，
    經多次門診追蹤治療，仍經診斷遺留右下肢短約4公分（即
    長短腳），無法從事粗重工作與劇烈運動，復健改善酸痛方
    面，需用鞋墊輔助之病況，此有前揭彰基雲林分院110年7月
    21日診斷證明書、110年10月4日函暨主治醫師回覆單（本院
    簡上卷第215至217頁）、病歷資料（本院病歷卷第3至198頁
    ）附卷可參，告訴人並到庭表示：目前有跛腳，走路不順之
    情形等語（本院簡上卷第184、251頁），足認告訴人因本案
    受有前揭傷害，經過2年治療後，仍遺留右下肢比左下肢短
    約4公分之「長短腳」傷害，導致其無法正常行走（走路一
    跛一跛）、工作（無法從事粗重工作）及運動（無法從事劇
    烈運動），其雙下肢正常活動之基本機能顯然已有顯著障礙
    ，且告訴人右下肢短4公分之情形，已經無法回復，鞋墊僅
    能作為輔助工具，即使使用鞋墊，告訴人依然無法如同一般
    人從事勞動工作，也無法從事稍具強度之運動，嚴重妨害其
    工作選擇與自由活動的能力，是認告訴人所受之傷害已達「
    嚴重減損其一肢以上機能」之重傷害，且該重傷害結果與被
    告前開之過失駕車行為間，有相當因果關係，被告自應負過
    失致重傷害之責任。
四、而查：
  ㈠被告於108年8月2日上午9時30分至45分許，在二崙鄉大庄村某
    處，飲用藥酒若干後，旋駕駛A車離開上開飲酒處，而行駛
    於道路，並於同日上午9時50分許，駕駛A車沿二崙鄉文化路
    227巷12號旁產業道路由西往東方向行駛，行駛至該產業道
    路與文化路227巷交岔路口時，適有告訴人騎乘B機車，沿文
    化路227巷由北往南方向騎乘，亦駛至該處，被告駕駛之A車
    不慎與告訴人騎乘之B機車發生擦撞，告訴人因此受傷，嗣
    警方據報到場，並於同日上午10時13分對被告施以酒精濃度
    測試，測得吐氣所含酒精濃度達每公升0.75毫克等情，前經
    檢察官以被告涉犯刑法第185條之3第1項第1款之酒後不能安
    全駕駛動力交通工具罪嫌，於108年8月30日以108年度偵字
    第5086號聲請簡易判決處刑，經本院認被告所犯刑法第185
    條之3第1項第1款酒後不能安全駕駛動力交通工具犯行事證
    明確，而於108年9月30日以108年度虎交簡字第277號（下稱
    前案）判處有期徒刑4月，業於108年10月21日確定等事實，
    有臺灣雲林地方檢察署108年度偵字第5086號聲請簡易判決
    處刑書、本院108年度虎交簡字第277號刑事簡易判決及臺灣
    高等法院被告前案紀錄表（本院簡上卷第219至223頁、第25
    5、256頁）在卷可憑，堪認被告於上開時、地酒後駕車之行
    為，業經前案判決確定無誤。
  ㈡按100年11月30日增訂之刑法第185條之3第2項，將酒醉駕車
    之不能安全駕駛之加重條件，以加重結果犯之立法方式，將
    原本分別處罰之不能安全駕駛動力交通工具罪與過失致人重
    傷罪結合為一罪，於實體法上給予實質上一罪之評價；而加
    重結果犯之刑罰權既屬單一，非但在訴訟法上無從分割，即
    在實體法上亦無從割裂適用法律，自應一體適用。基此，被
    告因上述酒後駕車行為，造成告訴人受有重傷害之結果，本
    應論以刑法第185條之3第2項不能安全駕駛動力交通工具致
    人於重傷害罪，屬實質上一罪，刑罰權單一，無從將被告過
    失致人重傷及不能安全駕駛動力交通工具之犯行割裂適用法
    律，或將之分割為數個訴訟客體。準此，被告酒後駕車行為
    ，既經前案判決確定，既判力效力自及於告訴人受有重傷害
    之結果部分，是本案公訴人補充所指及本院認定被告所犯過
    失致重傷害罪嫌部分，與被告於前案所為酒後駕車犯行，具
    有實質上一罪關係，為前案既判力所及，依法應諭知免訴判
    決。是以，原審未及審酌前揭告訴人提出之110年7月21日診
    斷證明書，認定被告犯過失傷害罪，判決其有期徒刑5月，
    如易科罰金，以新台幣1千元折算1日，自有未洽，應予撤銷
    。
  ㈢按檢察官聲請以簡易判決處刑之案件，經法院認為有第451條
    之1第4項但書之情形者，應適用通常訴訟程序審判之，刑事
    訴訟法第452條定有明文；且對於簡易判決之上訴，準用刑
    事訴訟法第三編第一章及第二章之規定，同法第455條之1第
    3項亦有明文，是管轄第二審之地方法院合議庭受理簡易判
    決上訴案件，應依通常程序審理。其認案件有刑事訴訟法第
    452條之情形者，應撤銷原判決，逕依通常程序為第一審判
    決（最高法院92年台非字第352號判決意旨參照）。本件檢
    察官就被告涉嫌過失致重傷害之犯行聲請簡易判決處刑，經
    本院審理後，認本件應為免訴之諭知，已如前述，致有刑事
    訴訟法第451條之1第4項但書第3款之情形，依前揭規定，應
    由本院合議庭逕依通常程序審理後，自為第一審判決。
五、應依刑事訴訟法第455條之1第1項、第3項、第452條、第369
    條第1項前段、第364條、第302條第1款，判決如主文。
本案經檢察官劉晏如提起聲請簡易判決處刑，檢察官顏鸝靚到庭
執行職務。
中　　華　　民　　國　 110　　年　　12 　　月　 16　　日
                  刑事第五庭    審判長法  官  梁智賢
                                      法  官  張恂嘉
                                      法  官  陳雅琪
以上正本證明與原本無異。
如不服本判決，應於判決送達後20日內，向本院提出上訴狀。（
須附繕本）
                                      書記官   林家莉   
中　　華　　民　　國　　110 　年　　12　　月　　17　　日